【裁判字號】    89,易,362
【裁判日期】    900426
【裁判案由】    賭博
【裁判全文】
臺灣花蓮地方法院刑事判決                          八十九年度易字第三六二號
    公  訴  人  臺灣花蓮地方法院檢察署檢察官
    被      告  子○○
右列被告因賭博案件，經檢察官提起公訴（八十八年度偵字第四一三六號），及移送
併案審理（八十九年度偵字第一六四四號），本院判決如左：
    主  文
子○○連續聚眾賭博，累犯，處有期徒刑伍月，如易科罰金，以參佰元折算壹日。扣
案的賭資新台幣壹萬捌仟元，天九牌貳付、骰子肆拾顆、帳冊壹本、撲克牌參副、骰
子貳拾壹顆、撕破之新台幣千元紙鈔壹張，均沒收。
    事  實
一、子○○在民國八十三年間因為麻藥案件，經台灣彰化地方法院以八十三年度易字
    第二六五五號判處有期徒刑六月確定，又因為偽造文書等案件，經台灣高等法院
    台南分院判處有期徒刑二年、三月確定後，合併定應執行刑二年六月，於八十七
    年二月十六日執行完畢，卻仍然不知悔改，竟然基於意圖營利的概括犯意，(1)先
    自八十八年十一月十一日前二、三天起，連續提供其位於花蓮縣吉安鄉○○村○
    ○○街十五巷二十六號後方木屋作為公眾得出入的賭博場所，且提供天九牌為賭
    具，並聚集不特定的多數人進出該場所賭博財物，方式是由一人作莊，其他賭客
    則押注與莊家比大小的方式賭博財物，子○○則從中抽取賭金圖利，直至八十八
    年十一月十一日晚上十點五分左右，子○○正聚集戊○○、乙○○、己○○、癸
    ○○、丙○○、壬○○、辛○○、庚○○、甲○○、丁○○等人（均已審結）正
    在該處以天九牌賭博財物時，被警方當場查獲，並扣得賭資新台幣（下同）一萬
    八千元，賭具天九牌二付、骰子四十顆，以及帳冊一本；(2)子○○後又與葉麗卿
    （已另經本院以八十九年度花簡字第四０六號簡易判決審結）及陳彩珠（另案審
    理中）共同基於意圖營利的犯意聯絡，於八十九年五月十七日下午二點鐘左右，
    由葉麗卿提供其位於花蓮市○○街一一四號的住宅作為賭博場所並負責把風的工
    作，子○○、陳彩珠二人主持並任莊家，聚集不特定多數人黃慶宗、江阿束、梁
    天平、蔡豐敏、張月香、陸金花、游象能、李慶和、陳美惠、賴來星、癸○○、
    陳騰雲、徐景德、羅義松、林秋枝、賴麗豔、林阿尾、洪蜜等人（均另經花蓮縣
    警察局花蓮分局以違反社會秩序維護法裁處罰鍰），以撲克牌、骰子為賭具賭玩
    「九仔仙」（每人分持四張撲克牌，每二張牌為一組，以點數大小賭輸贏）的方
    式賭博財物。子○○與陳彩珠則從中抽取賭金與葉麗卿朋分圖利，嗣於同日十時
    五分左右，在上址為警查獲，並扣得撲克牌三副、骰子二十一顆、撕破的千元紙
    鈔一張、綑綁現金之橡皮筋一包、桌布一條、打火機十個、點鈔油一個、檳榔十
    五包等物。
二、案經花蓮縣警察局吉安分局及花蓮分局報告臺灣花蓮地方法院檢察署檢察官偵查
    起訴。
    理  由
一、訊據被告子○○已經坦白承認自八十八年十一月十一日前二、三天起，連續提供
    其位於花蓮縣吉安鄉○○村○○○街十五巷二十六號後方木屋作為公眾得出入的
    賭博場所聚眾賭博的犯罪事實，但是矢口否認於八十九年五月十七日在葉麗卿家
    的賭博犯行，辯稱：因為葉麗卿很好客，所以家中常有很多人進出，他那天是去
    葉麗卿家聊天，才想玩九仔仙而已，還沒開始玩，警察就來了，他並沒有聚眾賭
    博等語，而經本院調查後發現，被告在事實欄(1)的犯罪行為，除了有被告的自白
    外，另據同案被告戊○○、乙○○、癸○○、丙○○、辛○○、庚○○、丁○○
    等人在本院以及同案被告壬○○在警訊中供述的很明確，此外，並有當場查扣到
    的賭資一萬八千元，賭具天九牌二付、骰子四十顆及帳冊一本，作為佐證，足以
    補強子○○自白的真實性，此部分事證已經很明確；又被告在事實欄(2)的犯罪行
    為，除經賭客陳美惠、賴來星、癸○○、徐景德、江阿束、陸金花、賴麗艷、林
    阿尾、梁天平、洪蜜等人在警訊中供述詳盡外，經本院調閱八十九年度花簡字第
    四０六號被告葉麗卿賭博案件查證的結果，共同被告葉麗卿在該案中也已經坦承
    被告黏聰伶和陳彩珠向她借住家做賭博場地，雖沒約定給她多少錢，但有說好結
    束時會分紅，查獲當天其實有賭博，查獲現場的撲克牌、骰子、橡皮筋、桌布、
    檳榔等物都是陳彩珠準備的，點鈔油是她的，打火機有的是陳彩珠準備的有的是
    她的等語，並經證人即現場處理警員劉邦山、蕭地利在偵查及本院證述屬實，有
    該案八十九年九月十一日訊問筆錄附於卷內可查，此外，並有在現場查扣的撲克
    牌三副、骰子二十一顆、撕破的千元紙鈔一張、綑綁現金之橡皮筋一包、桌布一
    條、打火機十個、點鈔油一個、檳榔十五包等物可以佐證，顯見共同被告葉麗卿
    所為不利於被告黏聰伶的陳述，核與事實相符，自得採為論罪科刑的依據，被告
    否認此部分犯行所做的辯解，並不實在，不足採信，此部分事證也已經明確，被
    告的犯行可以認定。
二、被告子○○的行為所觸犯的罪名是：刑法第二百六十八條意圖營利供給賭博場所
    及聚眾賭博罪。被告在八十九年五月十七日的犯罪行為和葉麗卿、陳彩珠二人有
    犯意聯絡及行為分擔，都是共同正犯，而被告先後多次供給賭博場所聚眾賭博的
    行為，在時間上接近，又是觸犯構成犯罪要件相同的罪名，應是出於連續的犯罪
    故意所為，為連續犯，依刑法第五十六條的規定，以一罪論。又被告是以一行為
    觸犯了刑法第二百六十八條前段意圖營利供給賭博場所罪及同條後段意圖營利聚
    眾賭博罪二個罪名，為想像競合犯，應依刑法第五十五條的規定，從較重的意圖
    營利聚眾賭博罪論處。又被告在事實欄(2)的犯罪行為（移送併辦部分），與起訴
    部分為連續犯之裁判上一罪關係，為起訴效力所及，本院當然要併予審判。而被
    告在民國八十三年間因為麻藥案件，經台灣彰化地方法院以八十三年度易字第二
    六五五號判處有期徒刑六月確定，又因為偽造文書等案件，經台灣高等法院台南
    分院判處有期徒刑二年、三月確定後，合併定應執行刑二年六月，於八十七年二
    月十六日執行完畢的事實，有台灣高等法院被告全國前案紀錄表及台灣花蓮地方
    法院檢察署刑案資料查註記錄表各一份在卷可參，被告在五年以內又再犯本件最
    重本刑為有期徒刑以上之罪，為累犯，應該依照刑法第四十七條的規定加重其刑
    。本院審酌被告因罹患口腔癌需要龐大醫療費而犯罪，現在經過氣管造口手術後
    仍需經常回院接受放射線治療及化學治療，此有財團法人佛教慈濟綜合醫院診斷
    證明書一紙為證，其犯罪的手段、所生的危害，以及犯罪後的態度等一切情狀，
    量處如主文所記載的刑罰，並諭知易科罰金的折算標準。
三、事實欄(1)查扣的賭資一萬八千元，天九牌二付、骰子四十顆、帳冊一本，以及在
    事實欄(2)查扣的撲克牌三副、骰子二十一顆、撕破之新台幣千元紙鈔一張等物，
    有的是當場賭博的器具及在賭台上的財物，有的則是被告子○○及共同被告陳彩
    珠和葉麗卿所有，而且是供犯罪所用之物，都應依法宣告沒收。但扣案的橡皮筋
    一包、點鈔油一個、桌布一條、打火機十只及檳榔十五包，則難認為是供賭博犯
    罪所用之物，本院就此部分不為沒收的諭知，在此敘明。
四、最後要補充說明的是，刑法第四十一條原規定：「犯最重本刑為三年以下有期徒
    刑以下之刑之罪，而受六月以下有期徒刑或拘役之宣告，因身體、教育、職業或
    家庭之關係，執行顯有困難者，得以一元以上三元以下折算壹日，易科罰金。」
    ，但該條文在九十年一月四日已修正為：「犯最重本刑為五年以下有期徒刑以下
    之刑之罪，而受六月以下有期徒刑或拘役之宣告，因身體、教育、職業或家庭之
    關係，執行顯有困難者，得以一元以上三元以下折算壹日，易科罰金。但確因不
    執行所宣告之刑，難收矯正之效，或難以維持法秩序者，不在此限」（第一項）
    ，「併合處罰之數罪，均有前項情形，其應執行之刑逾六月者，亦同。」（第二
    項），並於九十年一月十日經總統公布施行，本件被告犯罪後法律既有變更，比
    較新舊法的結果，修正規定對被告又無較為有利或不利的情形，則依刑法第二條
    第一項前段的規定，本院自應適用裁判時的新法，即裁判時的刑法第四十一條第
    一項前段規定諭知易科罰金。
據上論斷，應依刑事訴訟法第二百九十九條第一項前段，刑法第二條第一項前段、第
五十六條、第五十五條、第二百六十八條、第二百六十六條第二項、第四十七條、第
四十一條第一項前段、第三十八條第一項第二款，罰金罰鍰提高標準條例第一條前段
、第二條，判決如主文。
本案經檢察官李子春到庭執行職務。
中     華     民     國      九十      年     四     月     二十六     日
                                臺灣花蓮地方法院刑事庭
                                    法  官  陳  雅  敏
右正本證明與原本無異。
如對本判決不服，應於送達後十日內，向本院提出上訴狀。（應抄附繕本）告訴人或
被害人如對於本判決不服者，應具備理由請求檢察官上訴，其上訴期間之計算係以檢
察官收受判決正本之日期為準。
                                    法院書記官
中     華     民     國      九十      年     四     月     二十六     日
刑法第二百六十八條
意圖營利，供給賭博場所或聚眾賭博者，處三年以下有期徒刑，得併科三千元以下罰
金。
刑法第二百六十六條
在公共場所或公眾得出入之場所賭博財物者，處一千元以下罰金，但以供人暫時娛樂
之物為賭博者，不在此限。
當場賭博之器具與在賭檯或兌換籌碼處之財物，不問屬於犯人與否，沒收之。


司法院資訊處製作；財團法人民間司法改革基金會備份。
